【裁判字號】    99,訴,1707
【裁判日期】    991130
【裁判案由】    損害賠償
【裁判全文】
臺灣高雄地方法院民事判決              99年度訴字第1707號
原      告  葉秀裡
            李寶鳳
            鄧素梅
被      告  朱泠麗
上列當事人間損害賠償事件，本院於民國99年11月24日言詞辯論
終結，判決如下：
    主  文
被告應給付原告葉秀裡新台幣柒拾陸萬參仟伍佰元、給付原告李
寶鳳新台幣壹佰陸拾肆萬陸仟貳佰元、給付原告鄧素梅新台幣陸
拾陸萬貳仟伍佰元，及均自民國九十九年三月二十三日起至清償
日止，按週年利率百分之五計算之利息。
訴訟費用由被告負擔。
本判決第一項於原告葉秀裡、李寶鳳、鄧素梅分別以新台幣貳拾
伍萬元、伍拾肆萬元、貳拾貳萬元供擔保後得假執行。
    事實及理由
壹、程序方面：
一、本件被告經合法通知，無正當理由未於言詞辯論期日到場，
    核無民事訴訟法第386 條所列各款情形，爰依原告之聲請，
    由其一造辯論而為判決。
二、按訴狀送達後，原告不得將原訴變更或追加他訴，但擴張或
    減縮應受判決事項之聲明者，不在此限，民事訴訟法第255
    條第1 項第3 款定有明文。本件原告起訴時原係請求被告應
    給付原告葉秀裡新台幣（下同）893,500 元、給付原告李寶
    鳳1,646,200 元、給付原告鄧素梅787,500 元，及均自起訴
    狀繕本送達被告翌日起至清償日止，按週年利率5%計算之利
    息，嗣訴狀送達被告後，於99年11月24日言詞辯論時，原告
    葉秀裡、鄧素梅就其請求部分，變更為被告應給付原告葉秀
    裡763,500 元、給付原告鄧素梅662,500 元，及均自起訴狀
    繕本送達被告翌日起算之法定遲延利息，係屬減縮應受判決
    事項之聲明，核與上開規定相符，應予准許。
貳、實體方面：
一、原告主張：被告（原名朱丹寓）於民國93年8 月15日擔任會
    首召集每期會款2 萬元，採外標制，底標2, 000元，會員42
    名，會期自93年8 月15日起至97年1 月15日止，按月在其所
    經營設於高雄市三民區○○○路245 號之同盟自助餐店開標
    之互助會（下稱系爭合會），詎其於96年1 月間明知已無資
    力維持系爭合會運作，竟自96年1 月15日起至96年8 月15日
    止冒用會員陳玉霞、蘇金英及吳孟勳之署名，填寫標息6,00
    0 元之標單，持以投標並得標，並以向原告佯稱陳玉霞、蘇
    金英、吳孟勳已得標之方式，向原告收取會款，致原告李寶
    鳳、葉秀裡、鄧素梅陷於錯誤，經兩造結算後，原告所受損
    害及所失利益為：葉秀裡763,500 元、李寶鳳1,646,200 元
    、鄧素梅662,500 元。為此，爰依侵權行為之法律關係，提
    起本件訴訟等語。並聲明：(一)被告應給付原告葉秀裡763,50
    0 元、給付原告李寶鳳1,646,200 元、給付原告鄧素梅662,
    500 元，及均自起訴狀繕本送達翌日起至清償日止，按年息
    5%計算之利息。(二)願供擔保，請准宣告假執行。
二、被告未於言詞辯論期日到場，惟據其於準備程序陳述略以：
    原告葉秀裡參加系爭合會1 會，係屬活會，計自第1 至38期
    已繳會款76萬元（即20,000×38=760,000），加計第1 至38
    期外標標息總額233,500 元，扣除伊已清償23萬元後，伊僅
    積欠原告葉秀裡763,500 元（即760,000+233,500- 230,000
    = 763,500 ）。又原告李寶鳳參加系爭合會5 會，其中3 會
    活會給付第1 至38期會款228 萬元（即20,000×38×3=2,28
    0,000 ），而第1 至38期外標標息總額為685,200 元；其中
    2 會死會，1 會標息7,100 元，另1 會標息6,700 元，核計
    每期應納死會會款為53,800元（即27,100+26,700=53,800）
    ，應付5 期死會會款共269,000 元，是前開活會會款及標息
    總額扣除應付死會會款暨伊已清償之83萬元後，伊僅積欠原
    告李寶鳳1,866,200 元（即2,280,000+685,200-269,000-83
    0,000=1,866,200 ）。此外，原告鄧素梅參加系爭合會2 會
    ，其中1 會活會給付第1 至38期會款76萬元，加計第1 至37
    期外標標息227,500 元，共987,500 元；其中1 會死會，標
    息為6,000 元，應繳死會4 期會款共100,000 元，再扣除伊
    已清償225,000 元後，伊僅積欠原告鄧素梅662,500 元等語
    置辯。並聲明：原告之訴駁回。
三、兩造不爭執事項如下：
  (一)原告均為系爭合會會員，其中原告李寶鳳參加5 會（即活會
    3 會、死會2 會），原告葉秀裡參加1 會（即活會1 會），
    原告鄧素梅參加2 會（即活會1 會、死會1 會）。
  (二)被告自96年1 月15日起至96年8 月15日止冒用會員陳玉霞、
    蘇金英及吳孟勳之署名，填寫標息6,000 元之標單，持以投
    標並得標，並以向原告佯稱陳玉霞、蘇金英、吳孟勳已得標
    之方式，向原告收取會款。
  (三)系爭互助會僅進行38期。
  (四)被告因涉犯詐欺取財及偽造文書等罪嫌，經台灣高雄地方法
    院檢察署以99年度偵字第1805、1806號提起公訴，並經本院
    以99年度審訴字第494 號判處應執行有期徒刑1 年1 月，被
    告不服提起上訴，經台灣高等法院高雄分院以99年度上訴字
    第1230號將原判決撤銷，仍判處應執行有期徒刑1 年1 月。
  (五)被告仍積欠原告葉秀裡763,500 元、積欠原告鄧素梅662,50
    0 元。
四、得心證之理由：
  (一)按因故意或過失，不法侵害他人之權利者，負損害賠償責任
    ，民法第184 條第1 項前段定有明文。又當事人主張之事實
    ，經他造於準備書狀內或言詞辯論時或在受命法官、受託法
    官前自認者，無庸舉證，民事訴訟法第279 條第1 項亦有明
    文。
  (二)原告主張：被告於93年8 月15日擔任會首召集系爭互助會，
    詎被告於96年1 月間明知已無資力維持系爭合會運作，竟自
    96年1 月15日起至96年8 月15日止冒用會員陳玉霞、蘇金英
    及吳孟勳之署名，填寫標息6,000 元之標單，持以投標並得
    標，並以向原告佯稱陳玉霞、蘇金英、吳孟勳已得標之方式
    ，向原告收取會款，致原告李寶鳳、葉秀裡、鄧素梅陷於錯
    誤，經兩造結算後，原告所受損害及所失利益，依序為原告
    葉秀裡763,500 元、原告李寶鳳1,646,200 元、原告鄧素梅
    662,500 元等節，業據被告自認在卷（見本院卷第27至28頁
    ）。又被告因涉犯詐欺取財及偽造文書等罪嫌，經台灣高等
    法院高雄分院以99年度上訴字第1230號判處有期徒刑1 年1
    月確定，有前開判決書在卷可稽（見本院卷第21至24頁），
    復有互助會款計算表、互助會名冊、本票及欠單在卷可稽（
    見本院卷第30至35頁），則原告依侵權行為之法律關係，請
    求被告給付原告葉秀裡763,500 元，應給付原告李寶鳳1,64
    6,200 元，應給付原告鄧素梅662,500 元，及均自起訴狀繕
    本送達翌日即99年3 月23日起至清償日止，按週年5%計算之
    利息，為有理由，應予准許。
五、原告均陳明願供擔保以代釋明聲請宣告假執行，經核並無不
    核，爰分別酌定相當之擔保金額後准許之。
六、據上論結，本件原告之訴為有理由，依民事訴訟法第385 條
    第1 項前段、第78條、第390 條第2 項，判決如主文。
中    華    民    國    99    年    11    月    30    日
                  民事第三庭  法  官  洪能超
正本係照原本作成。
如不服本判決，應於送達後20日內，向本院提出上訴狀並表明上
訴理由，如於本判決宣示後送達前提起上訴者，應於判決送達後
10日內補提上訴理由書（須附繕本）。
中    華    民    國    99    年    11    月    30    日
                              書記官  火秋予

司法院資訊處製作；財團法人民間司法改革基金會備份。
